【裁判字號】    91,訴,352
【裁判日期】    920926
【裁判案由】    有關土地事務
【裁判全文】
臺北高等行政法院裁定                              九十一年度訴字第三五二號
    原      告  甲○○
    訴訟代理人  許景鐿律師
    被      告  國防部陸軍總司令部
    代  表  人  霍守業
    訴訟代理人  徐克銘律師
    複  代理人  乙○○
                曾國華
右當事人間因有關土地事務事件，原告不服國防部中華民國九十年十二月十九日九十
年鎔鉑訴字第一０七號訴願決定，提起行政訴訟，本院裁定如左：
    主      文
原告之訴駁回。
訴訟費用由原告負擔。
    理      由
一、按行政訴訟法第四條第一項規定：人民因中央或地方機關之違法行政處分，認為
    損害其權利或法律上之利益，經依訴願法提起訴願而不服其決定者，得向高等行
    政法院提起撤銷訴訟。而此所謂行政處分，依訴願法第三條第一項規定係指中央
    或地方機關就公法上具體事件所為之決定或其他公權力措施而對外直接發生法律
    效果之單方行政行為而言。又按提起訴願，以有行政處分之存在為前提要件；所
    謂行政處分者，係指行政主體，基於職權，就具體事件，所為發生公法上法律效
    果之單方行政行為而言，至行政機關所為單純事實之敘述（或事實通知）或理由
    之說明，既不因該項敘述或說明而生何法律上之效果者，自非行政處分，人民即
    不得對之提起訴願及行政訴訟，行政法院（現改制為最高行政法院）四十四年判
    字第十八號、六十二年裁字第四十一號著有判例。
二、本件原告配偶之父梁華盛於六十年六月十四日奉陸軍總司令部以橋浮字第一四八
    五六號令撥地自建房屋（現址為台北市○○路○段四七二號、四七四號）居住，
    其後梁華盛身體不適，由其子即原告配偶梁衡接至台中休養，為提供梁華盛較好
    之生活條件，乃將地上物出租，以租賃所得提供梁華盛晚年所需。迨經人檢舉，
    被告查悉上情後，於九十年七月十九日以（九十）伯耐字第四八０六號令註銷前
    開撥地命令，原告不服，提起訴願，遭決定駁回，遂向本院提起行政訴訟。
三、本件被告之代表人於起訴時原為陳鎮湘，嗣於訴訟程序進行中變更為霍守業，茲
    由被告聲明承受訴訟，經核並無不合，應予准許，合先敘明。經查被告九十年七
    月十九日（九十）伯耐字第四八０六號令略以「主旨：註銷退役中將梁華盛六十
    年六月十四日（六十）橋浮字第一四八五六號撥地令‧‧‧‧‧說明：一、奉國
    防部九十年七月四日（九０）祥祉字第０七八０五號令辦理。二、台北市○○路
    ○段四七二、四七四號撥地自建戶梁華盛以公有土地私自出租營商已違反原撥用
    土地之目的，請貴部速依法訴請返還土地；另該員不予輔助購宅亦不列入違建戶
    補償。．．．」等語，僅係轉達國防部九十年七月四日（九０）祥祉字第０七八
    ０五號令轉命所屬下級陸軍後勤司令部辦理，並副知原告，究其內容乃單純之敘
    述，為意思通知，尚不對外發生准駁之法律上效果，即難謂其屬行政處分性質，
    殊不因該令說明欄第三項所載當事人倘不服處分得提起訴願之字樣而異其性質，
    原告自不得對其提起訴願。訴願決定以系爭房屋係違規使用，被告依國軍在台軍
    眷業務處理辦法第一百五十四條第一項規定註銷前開撥地令，並無違法或不當，
    而予以駁回訴願，理由雖有不同，惟結論並無二致，揆諸首揭法條規定及判例，
    原告復提起行政訴訟，顯非合法，應予駁回。又本件訴訟既不合法，其實體上之
    主張即無庸審酌，併此敘明。
四、依行政訴訟法第一百零七條第一項第十款、第一百零四條、民事訴訟法第九十五
    條、第七十八條，裁定如主文。
中      華      民      國    九十二    年      九      月    二十六    日
                            臺 北 高 等 行 政 法 院  第 四 庭
                                           審 判 長  法    官  鄭忠仁
                                                     法    官  楊莉莉
                                                     法    官  林育如
右為正本係照原本作成。
如不服本裁定，應於送達後十日內向本院提出抗告狀（須按他造人數附繕本）。
中      華      民      國    九十二    年      十      月      二      日
                                                     書 記 官  林如冰


司法院資訊處製作；財團法人民間司法改革基金會備份。
